【裁判字號】    97,台上,6121
【裁判日期】    971127
【裁判案由】    違反槍砲彈藥刀械管制條例等罪
【裁判全文】
最高法院刑事判決            九十七年度台上字第六一二一號
上  訴  人  甲○○
                    號
            丙○○
共      同
選任辯護人  鍾治漢律師
上  訴  人  乙○○
選任辯護人  沈志純律師
上列上訴人等因違反槍砲彈藥刀械管制條例等罪案件，不服台灣
高等法院高雄分院中華民國九十五年二月二十一日第二審判決（
九十五年度上訴字第五０號，起訴案號：台灣屏東地方法院檢察
署九十三年度偵字第八九二號），提起上訴，本院判決如下：
    主  文
原判決關於甲○○、丙○○部分均撤銷，發回台灣高等法院高雄
分院。
其他上訴駁回。
    理  由
一、撤銷發回部分（即甲○○、丙○○部分）：
本件原判決維持第一審關於論處上訴人甲○○、丙○○共同未經
許可，販賣可發射子彈具有殺傷力之改造手槍罪刑〔甲○○為累
犯，處有期徒刑五年十月，併科罰金新台幣（下同）五十萬元，
罰金如易服勞役，以罰金總額與六個月之日數比例折算；丙○○
處有期徒刑五年四月，併科罰金三十萬元，罰金如易服勞役，以
罰金總額與六個月之日數比例折算〕部分之判決，駁回甲○○、
丙○○在第二審之上訴；固非無見。
惟查：依原判決認定之事實，甲○○、丙○○係基於販賣可發射
子彈有殺傷力之槍枝、子彈之共同犯意，先由甲○○與乙○○以
八萬元達成買賣之合意後，再電請丙○○駕車搭載乙○○及陳維
德至美和中學附近，由丙○○下車拿取以紅色手提袋裝之系爭槍
彈至車上交付予乙○○持有，而完成系爭槍、彈之買賣等情。然
：（一）原判決理由欄對於甲○○、丙○○係基於販賣可發射子
彈，具有殺傷力之槍枝、子彈之共同犯意一節，並未說明所憑之
證據及認定之理由；徒以丙○○於警詢及偵查中自白其知悉甲○
○欲以八萬元之價格販賣槍、彈予乙○○之詞，即認定甲○○、
丙○○就本件販賣系爭槍、彈犯行有犯意之聯絡，理由自有欠完
備。（二）原判決理由欄說明：依乙○○、陳維德於警詢及偵查
中所述，系爭槍、彈為丙○○駕車搭載乙○○、陳維德至美和中
學附近後，下車拿取至車上交付予乙○○持有；進而謂丙○○有
參與系爭槍、彈之交付行為等情（見原判決理由欄貳之一(七)）。
但陳維德於偵查中供述：「（問：這些槍從那裡來的？）是一個
叫毛六（指甲○○）拿給乙○○的」（見核退字偵查卷第二二頁
第一、二行）；乙○○於偵查中亦供述：「當天在ＫＴＶ裡，毛
六甲○○說他有槍…大家就約在美和中學那邊，他把槍交給我」
、「（問：甲○○是不是在車邊交給你的？）是」等語（見偵字
偵查卷第七九、八五頁）。倘其二人上開陳述屬實，則系爭槍、
彈似係由甲○○直接交給乙○○，而非丙○○交付。另參諸甲○
○於警詢時供稱：其以紅色手提袋裝系爭槍、彈，在美和中學前
親自交給乙○○本人等語（見偵字偵查卷第二十頁正反面）；益
見丙○○除駕車搭載乙○○、陳維德之外，究竟有無參與系爭槍
、彈之交付行為，尚非無疑。事涉丙○○應否就本件販賣系爭槍
、彈犯行與甲○○負共同正犯之責，原審對此未詳加調查釐清，
率論甲○○、丙○○為本件販賣系爭槍、彈犯行之共同正犯，併
有查證未盡及判決理由與卷內證據資料不符之違誤。甲○○、丙
○○上訴意旨指摘原判決關於其二人部分不當，均非無理由，應
認原判決關於甲○○、丙○○部分俱有撤銷發回更審之原因。又
甲○○、丙○○行為後，刑法第二十八條共同正犯、第四十二條
罰金易服勞役之折算標準、第四十七條累犯等規定均經修正，並
於民國九十五年七月一日施行，原判決未及比較適用，案經發回
，應注意及之。另台灣屏東地方法院檢察署以甲○○涉犯槍砲彈
藥刀械管制條例案件，認與本件係同一事實，為同一案件，而移
送併辦部分（該署九十五年度偵字第一九八五號），亦應併予注
意，附此敘明。
二、駁回部分（即乙○○部分）：
按刑事訴訟法第三百七十七條規定：上訴於第三審法院，非以判
決違背法令為理由不得為之；是提起第三審上訴，應以原判決違
背法令為理由，係屬法定要件；如果上訴理由書狀並未依據卷內
訴訟資料具體指摘原判決不適用何種法則或如何適用不當，或所
指摘原判決違法情事顯與法律規定得為第三審上訴理由之違法情
形不相適合時，均應認其上訴為違背法律上之程式，予以駁回。
本件原判決維持第一審關於論處上訴人乙○○未經許可，持有可
發射子彈具有殺傷力之改造手槍罪刑（處有期徒刑一年六月，併
科罰金二十萬元，罰金如易服勞役，以罰金總額與六個月之日數
比例折算）之判決，駁回乙○○在第二審之上訴，已詳敘其調查
證據之結果及證據取捨並認定事實之理由；所為論斷，均有卷存
證據資料可資覆按。從形式上觀察，原判決並無採證或認定事實
違背經驗法則、論理法則、理由不備、理由矛盾或其他違背法令
之情形。乙○○上訴意旨略稱：(一)陳維德對於本件究竟是否為乙
○○向甲○○購買系爭槍、彈一事並不清楚，彼於警詢時所稱系
爭槍、彈是乙○○向甲○○購買云云，全係彼個人臆測之詞。又
丙○○歷次供述均未提及彼親眼目睹乙○○與甲○○有交付購買
系爭槍、彈之價金情事，且彼於第一審審理時已證稱彼於警詢所
言，係為報復甲○○而故意捏造等情。原判決引彼二人之供述，
作為乙○○向甲○○購買系爭槍、彈進而持有之證據，有證據上
理由矛盾之違背法令。(二)依甲○○於警詢及偵查中之供述暨顏士
敦於第一審之證詞，系爭槍、彈係顏士敦寄放於甲○○處之物，
甲○○僅提供乙○○觀看，乙○○亦係在甲○○監管之下觀看之
，自不足以構成未經許可無故持有系爭槍、彈之要件。甚且，員
警並未自相關被查獲之人員中搜索扣得所謂買賣之款項，益見乙
○○確無向甲○○購買系爭槍、彈而持有之犯行。原判決不採各
該有利於乙○○之證據，卻未敘明不採之理由，有判決不備理由
之違誤等語。
惟查：原判決參酌乙○○之部分供述，證人陳維德、丙○○之證
詞，卷附搜索扣押筆錄、照片、內政部警政署刑事警察局九十三
年一月二十日調刑鑑字第０９２０２２００８８號槍、彈鑑定書
等各項證據資料，於理由欄詳敘認定乙○○未經許可，持有系爭
槍、彈犯行所憑之證據及理由；並就乙○○否認犯罪所辯：其因
一時好奇才請甲○○拿出系爭槍、彈讓大家觀看，及其當日交付
五萬元給陳維德是要付酒錢等各節，以及共同被告甲○○、證人
顏士敦所稱：系爭槍、彈係顏士敦寄放在甲○○處之物云云，說
明如何認定與事實不符而非可採信之理由（見原判決理由欄貳之
一(六)、(八)）。經核俱與卷內資料相符，並無判決理由不備之違誤
。乙○○上訴意旨(二)無非就原審採證認事職權之適法行使及原判
決已明白論斷之事項，重為事實上之爭執，均難認係適法之第三
審上訴理由。且查，槍砲彈藥刀械管制條例規範之所謂持有，係
指執持占有之意；凡將該條例所管制之槍砲彈藥刀械置於自己管
領之下，即實力支配狀態中，已足當之。依原判決認定之事實，
乙○○係在美和中學附近收受系爭槍、彈後，乘車返回環球小吃
部，於下車時手持置有系爭槍、彈之紅色手提袋而為警查獲；當
時甲○○並未在場，則不論系爭槍、彈是否為乙○○向甲○○購
買之物，並無礙於乙○○持有系爭槍、彈犯罪事實之認定，即於
判決本旨不生影響。乙○○上訴意旨(一)及其他上訴意旨所指各節
，均非依據卷內訴訟資料具體指摘原判決有何違背法令之情形，
徒憑己意任意指摘，核與法律規定得為第三審上訴理由之違法情
形不相適合。應認乙○○之上訴為違背法律上之程式，予以駁回
。
據上論結，應依刑事訴訟法第三百九十五條前段、第三百九十七
條、第四百零一條，判決如主文。
中    華    民    國  九十七  年   十一   月  二十七  日
                      最高法院刑事第八庭
                          審判長法官  林  永  茂
                                法官  吳  昆  仁
                                法官  蘇  振  堂
                                法官  蕭  仰  歸
                                法官  林  立  華
      本件正本證明與原本無異
                                      書  記  官
中    華    民    國  九十七  年   十二   月    一    日
                                                      Ｑ


司法院資訊處製作；財團法人民間司法改革基金會備份。
